【裁判字號】    99,交訴,117
【裁判日期】    990601
【裁判案由】    肇事逃逸罪
【裁判全文】
臺灣臺中地方法院刑事判決             99年度交訴字第117號
公  訴  人  臺灣臺中地方法院檢察署檢察官
被      告  乙○○
上列被告因肇事逃逸罪案件，經檢察官提起公訴（99年度偵字第
4204號），被告於本院準備程序中，就被訴犯罪事實為有罪之陳
述，經聽取當事人之意見後，本院合議庭裁定由受命法官獨任依
簡式審判程序審理，判決如下：
    主    文
乙○○駕駛動力交通工具肇事，致人受傷而逃逸，累犯，處有期
徒刑柒月。
    犯罪事實
一、乙○○前於民國98年間，因偽造文書案件，於98年2 月25日
    經臺灣高等法院臺中分院以97年度上易字第1597號判處有期
    徒刑5 月確定，甫於98年4 月15日易科罰金執行完畢。詎仍
    不知悔改，於98年12月24日下午，騎乘車牌號碼672-BXF 號
    重機車，沿臺中市○○○路由五權七街往五權三街方向行駛
    ，於同日下午8 時31分許，行經忠明南路近五權五街交岔路
    口時，原應注意車輛行駛時之車前狀況，減速慢行，並隨時
    採取必要之安全措施，且當時並無不能注意之情事，竟疏於
    注意，擦撞右前方由甲○○所騎乘之車牌號碼071-CRM 號重
    型機車，致甲○○人車倒地，因而受有四肢多處擦傷、挫傷
    等傷害（過失傷害部分未據告訴）。詎乙○○於肇事後，竟
    未下車探視甲○○，給予必要之救護並報警處理，竟基於肇
    事逃逸之犯意，逕自騎車逃離現場，嗣為警調閱附近路口之
    監視錄影畫面，循線查悉上情。
二、案經臺中市警察局第一分局報告臺灣臺中地方法院檢察署偵
    查起訴。
    理  由
一、按除被告所犯為死刑、無期徒刑、最輕本刑為3 年以上有期
    徒刑之罪或高等法院管轄第一審案件者外，於刑事訴訟法第
    273 條第1 項程序進行中，被告先就被訴事實為有罪之陳述
    時，審判長得告知被告簡式審判程序之旨，並聽取當事人、
    代理人、辯護人及輔佐人之意見後，裁定進行簡式審判程序
    ；除簡式審判程序及簡易程序案件外，第一審應行合議審判
    ，刑事訴訟法第273 之1 條第1 項、第284 條之1 分別定有
    明文。查本件被告乙○○所犯係死刑、無期徒刑、最輕本刑
    為3 年以上有期徒刑或高等法院管轄第一審案件以外之罪，
    並於本院行準備程序時就被訴事實為有罪之陳述，本院合議
    庭依前揭規定，經評議結果，裁定改由受命法官獨任行簡式
    審判程序。又簡式審判程序之證據調查，依刑事訴訟法第
    273 條之2 規定，不受同法第159 條第1 項審判外陳述排除
    之限制，再被告對於卷內之各項證據，亦不爭執證據能力，
    故卷內所列之各項證據，自得作為證據，合先敘明。
二、上揭犯罪事實，業據被告乙○○於偵查與本院審理中坦承不
    諱，核與證人甲○○於警詢、偵查中時指訴情節相符，且有
    道路交通事故現場圖、道路交通事故調查報告表（一)(二)
    、照片、行政院衛生署臺中醫院診斷證明書、員警職務報告
    書、監視錄影光碟等在卷可稽。復按汽車駕駛人駕駛汽車肇
    事致人受傷或死亡，應即採取救護或其他必要措施，並向警
    察機關報告，不得駛離或逃逸，道路交通管理處罰條例第62
    條第1 項定有明文。又因道路交通事故之發生，常非於己之
    鄰親家里，時有告救不能情事，乃科以肇事者須即採取救護
    或其他必要措施，並應向警察機關報告之法定義務，以防因
    就醫延誤致生無謂傷亡，並俾得通知傷亡者家屬到場，以明
    責任，是凡肇事人於行車肇事致人受傷或死亡，未即採取救
    護或其他必要措施，並向警察機關報告，即駕車逃逸者，均
    應依該規定處罰，至其嗣後是否受刑事訴追及已否與被害人
    達成民事和解，賠償損失，對其應受處罰乙節，並不生影響
    。職是之故，汽車駕駛人駕駛汽車肇事，不論其責任之歸屬
    為何，即有義務留在肇事現場，採取救護或其他必要措施，
    並向警察機關報告，以維護他人之生命與其他用路人之交通
    安全。其立法目的，既係促使駕駛人於肇事致死傷後，能對
    被害人即時救護，報告警察機關，以減少死傷，是該罪之成
    立祇以行為人有駕駛動力交通工具肇事，致人死傷而逃逸之
    事實為已足，至行為人之肇事有否過失，則非所問（最高法
    院92年度臺上字第4468號刑事判決參照）。而參以駕車與人
    發生車禍者，一般人均可預見他人恐受有相當傷害甚有危及
    性命之虞，本件被告於肇事後竟未對被害人施以援手即駕車
    離開現場，顯無意救助而有逃逸之意思，亦臻灼然。綜上所
    示，本件事證明確，被告犯行洵堪認定，應依法論科。
三、核被告所為，係犯刑法第185 條之4 之肇事逃逸罪。又被告
    前於98年間，因偽造文書案件，於98年2 月25日經臺灣高等
    法院臺中分院以97年度上易字第1597號判處有期徒刑5 月確
    定，甫於98年4 月15日易科罰金執行完畢，有臺灣高等法院
    被告前案紀錄表在卷可考，其受徒刑之執行完畢後，5 年以
    內故意再犯本件有期徒刑以上之罪，為累犯，應依刑法第47
    條第1 項規定，加重其刑。爰審酌被告駕駛動力交通工具肇
    事致人受傷，竟未留在現場照護被害人，置他人安危於不顧
    ，對被害人及往來人車所生危害不輕，惟念其業與被害人成
    立調解（有臺中市中區調解委員會調解書在卷可參），賠償
    其所受損失，犯後態度尚佳等一切情狀，量處如主文所示之
    刑。
據上論斷，應依刑事訴訟法第273 條之1 第1 項、第299 條第1
項前段，刑法第185 條之4 、第47條第1 項，判決如主文。
本案經檢察官丙○○到庭執行職務。
中    華    民    國    99    年    6     月    1     日
                      交通法庭  法  官  莊秋燕
以上正本證明與原本無異。
如不服本判決應於收受判決後10日內向本院提出上訴書狀，並應
敘述具體理由。其未敘述上訴理由者，應於上訴期間屆滿後20日
內向本院補提理由書（均須按他造當事人之人數附繕本）「切勿
逕送上級法院」。
告訴人或被害人對於判決如有不服具備理由請求檢察官上訴者，
其上訴期間之計算係以檢察官收受判決正本之日期為準。
                                書記官  楊賀傑
中    華    民    國    99    年    6     月    1     日
附錄本案論罪科刑法條全文
中華民國刑法第185條之4
（肇事遺棄罪）
駕駛動力交通工具肇事，致人死傷而逃逸者，處 6 月以上 5 年
以下有期徒刑。

司法院資訊處製作；財團法人民間司法改革基金會備份。
